【裁判字號】    95,訴,35
【裁判日期】    950407
【裁判案由】    強盜等
【裁判全文】
臺灣花蓮地方法院刑事判決          95年度訴字第35號
公  訴  人  臺灣花蓮地方法院檢察署檢察官
被      告  乙○○
指定辯護人  吳明益律師
上列被告因強盜等案件，經檢察官提起公訴（94年度偵字第3474
、3691號），本院判決如下：
    主  文
乙○○連續意圖為自己不法之所有，而搶奪他人之動產，處有期
徒刑拾月。
    事  實
一、乙○○基於意圖為自己不法所有之概括犯意，因欲搶奪他人
    動產，乃先於民國94年9 月16日晚上10時30分許，在花蓮市
    ○○○○街71號前，以自備鑰匙（未扣案）竊取戊○○所有車
    號HBW-098 號機車後，即騎乘上開竊得之機車尋找搶奪之對
    象，先於94年9月17日凌晨0時10分許，行經花蓮縣吉安鄉○○路522巷前，見丙○○單身1人，乃立即停車並走向丙○○
    ，佯裝向丙○○問路，乘其不及防備之際，迅速出手搶奪其
    斜背於左肩的皮包，惟因丙○○緊抓皮包不放，乙○○乃強
    拉該皮包致丙○○倒地後，竟基於傷害之犯意，出手毆打丙○○頭部及以腳踢丙○○身體，並繼續用力拉該皮包（均未
    達至使丙○○不能抗拒之程度），丙○○仍繼續抵抗，抓住
    其皮包，並大喊爸爸及救命，乙○○始作罷而騎車逃逸，丙○○則因乙○○上開行為受有左頭部血腫長寬6 公分、右手
    肘瘀血長6公分、寬5公分之傷害。乙○○復於94年9 月17日
    凌晨零時30分許，在花蓮縣吉安鄉○○路○段與慶豐4街口，
    騎車靠近丁○○所騎乘之機車，假藉問路攔下丁○○，乘丁○○不及防備之際，迅速出手搶奪丁○○置於機車踏板上之
    皮包乙只（內有手機2 支、手錶1只、現金約新台幣13000元
    、眼鏡、身份證、健保卡、駕照、行照、信用卡、金融卡等
    物），得手後隨即推倒丁○○，再迅騎乘機車逃逸。嗣於94
    年9月25日為警循線查獲。
二、案經丙○○及丁○○訴請花蓮縣警察局花蓮分局報告臺灣花
    蓮地方法院檢察署檢察官偵查起訴。
    理  由
一、證據能力部分：
    按被告以外之人於審判外之陳述，雖不符刑事訴訟法第 159
    條之1 至159條之4之規定，而經當事人於審判程序同意作為
    證據，法院審酌該言詞陳述或書面陳述作成時之情況，認為
    適當者，亦得為證據；當事人、代理人或辯護人於法院調查
    證據時，知有第159條第1項不得為證據之情形，而未於言詞
    辯論終結前聲明異議者，視為有前項之同意，同法第159 條
    之5 定有明文。立法意旨在於傳聞證據未經當事人之反對詰
    問予以核實，原則上先予排除，惟若當事人已放棄反對詰問
    權，於審判程序中表明同意該等傳聞證據可作為證據；或於
    言詞辯論終結前未聲明異議，基於尊重當事人對傳聞證據之
    處分權，及證據資料越豐富，越有助於真實發見之理念，且
    強化言詞辯論主義，使訴訟程序得以順暢進行，上開傳聞證
    據亦均有證據能力。本件被告均同意證人戊○○、丁○○、
    王惠玲、丙○○於警詢中所言作為證據，本院審酌渠等筆錄
    作成之情況，亦認為適當，依上開說明，渠等警詢中之證言
    有證據能力，應先敘明。
二、上開犯罪事實，迭據被告於警詢及偵審中坦承不諱，核與證
    人戊○○、丁○○、王惠玲於警詢中證述、證人丙○○於警
    詢及本院證述之情節相符，並有通聯調閱查詢單2 份、診斷
    證明書1張、贓物認領保管單2張在卷可參，復有被告犯案時
    所穿之衣褲各1件及所載之安全帽1頂扣案足憑。被告自白與
    事實相符，應堪採信。
三、又辯護人辯稱：依被告之犯罪情節，似未足使被害人身體上
    或精神上達於不能或顯難抗拒之程度，應未構成強盜罪嫌，
    應成立搶奪罪名。經查：按強盜罪之成立，需以強暴、脅迫
    、藥劑、催眠術或他法為手段，至使他人不能抗拒，而強取
    或迫使他人交付其物始得成立，若行為人所使用之手段，尚
    未達於使人不能抗拒之程度者，即無從成立強盜罪；而所謂
    不能抗拒，指行為人所施於被害人之強暴、脅迫，足以抑壓
    被害人之抗拒，而使被害人身體上或精神上處於不能抗拒之
    狀態。而依證人丙○○於本院所證述之內容，其遭被告搶奪
    皮包時，有與被告互相拉扯皮包，遭被告拳腳毆打後，仍緊
    抓皮包不放，嗣因其喊救命及爸爸，被告即跑走，從被告拉
    其皮包至被告跑走期間約1、2分鐘等情判斷，可見被告係徒
    手行搶，而被害人丙○○於被告動手搶奪之際，仍有奮力與
    之抵抗，並未達於不能抗拒之程度，顯與強盜罪之要件不符
    ，難以該罪相繩，而應論以搶奪未遂罪（最高法院84年度台
    上字第1790號判決可參）。本件事證明確，被告犯行堪以認
    定，應依法論科。
四、核被告所為，係犯刑法第320條第1項竊盜罪、第325條第3項
    、第1項搶奪未遂罪、第277條第1項傷害罪及第325條第1 項
    搶奪罪。檢察官雖認被告搶奪丙○○皮包部分，係犯刑法第
    328條第4 項、第1項強盜未遂罪嫌（起訴書誤載法條為刑法
    第325條第3 項、第1項），然因被告所為並未達至使被害人
    丙○○無法抗拒之程度，應論以搶奪未遂罪，已如前述，且
    因社會基本事實同一，爰依法變更起訴法條。被告2 次搶奪
    行為，時間緊接，所犯為基本構成要件相同之罪名，顯係基
    於概括犯意反覆為之，為連續犯，應依刑法第56條規定，論
    以一情節較重之搶奪既遂罪，並加重其刑。又被告所犯竊盜
    、搶奪罪與傷害罪間，有方法結果之牽連關係，應從一重之
    搶奪罪處斷。檢察官起訴法條雖漏未記載被告亦涉傷害罪嫌
    ，然其起訴事實已詳載此部份犯行，本院自應併予審究。爰
    審酌被告犯罪之動機、手段、所得財物，犯後坦承犯行之態
    度，且已向被害人丙○○道歉，被害人丙○○並當庭表示願
    意給被告一個機會等一切情狀，量處如主文所示之刑，以資
    懲儆。至被告行竊所用之鑰匙，因未扣案，且非應沒收之物
    ，為免將來執行困難，乃不為沒收之諭知。
據上論斷，應依刑事訴訟法第299條第1 項前段、第300條，刑法
第56條、第328條第1 項、第3項、第320條第1項、第277條第1項
、第55條、罰金罰鍰提高標準條例第1條前段，判決如主文。
本案經檢察官甲○○到庭執行職務。
中    華    民    國    95    年    4     月    7     日
                        臺灣花蓮地方法院刑事第一庭
                              審判長法  官  張健河
                                    法  官  吳韻馨
                                    法  官  李世華
上列正本證明與原本無異。
如對本判決不服，應於送達後10日內，向本院提出上訴狀。（應
抄附繕本）
                                    書記官  李閔華
中    華    民    國    95    年    4     月    10    日


司法院資訊處製作；財團法人民間司法改革基金會備份。
